【裁判字號】    92,交聲,1341
【裁判日期】    920918
【裁判案由】    交管條例聲異
【裁判全文】
臺灣板橋地方法院交通事件裁定                  九十二年度交聲字第一三四一號
    原處分機關  交通部公路總局台北區監理所
    異  議  人
    即受處分人  乙○○
右列異議人即受處分人因違反道路交通管理處罰條例案件，對於交通部公路總局台北
區監理所中華民國九十二年八月七日以北監營字第裁四０－ＡＢＹ九五九三五八號所
為之處分（原舉發案號：台北市政府警察局九十二年五月二十九日北市警交大字第Ａ
ＢＹ九五九三五八號），聲明異議，本院裁定如左：
    主  文
異議駁回。
    理  由
一、原處分機關以：異議人即受處分人乙○○於民國九十二年五月二十九日十七時五
    十五分許，駕駛車號ＧＩＦ－０５１號重型機車，由東向西行經台北市○○路有
    燈光號誌管制之交岔路口時，因闖越紅燈，爰依道路交通管理處罰條例第五十三
    條第一項之規定，裁處罰鍰新台幣（下同）一千八百元，並依同條例第六十三條
    第一項記違規點數三點之處分。
二、異議人則以：伊當時行經萬華桂林路段某十字路口後遭萬華分局員警甲○○攔下
    ，告知伊闖越紅燈並開出罰單，惟依當時係下班時間、路中央有義交協助指揮交
    通等情況判斷，伊並無闖紅燈之事實，遂拒簽該份罰單；嗣後前往監理單位辦理
    其他業務時，竟被告知有上開罰單未繳。惟伊確無闖越紅燈之事實，不能單憑員
    警「親眼目睹」，即作為舉發之當然手段，為此聲明異議，請求撤銷上開處分云
    云。
三、按汽車駕駛人，行經有燈光號誌管制之交岔路口闖紅燈者，處新台幣一千八百元
    以上五千四百元以下罰鍰，道路交通管理處罰條例第五十三條定有明文；又有前
    揭情形者，記違規點數三點，同條例第六十三條第一項第三款復有明定。
四、經查，受處分人乙○○於九十二年五月二十九日十七時五十五分許，駕駛車號Ｇ
    ＩＦ－０５１號重型機車，由東向西行經台北市○○路與華西街交岔路口時，確
    有闖越紅燈之事實，業經證人即當場舉發之台北市政府警察局萬華分局桂林路派
    出所員警甲○○於本院到庭證稱：「˙˙˙當時我停在華西街與桂林路口，是在
    華西街上南向北的方向，當時我是在停紅燈，我看到異議人從桂林路的東向往西
    的方向行駛，有載一個人，他與後座的人在聊天，從桂林路東往西的方向的路口
    闖紅燈，我就向前去把他攔下來，當時他的方向已經是變紅燈了，因為我的方向
    已經是綠燈了，我有抬頭看我的燈號，換成綠燈了，所以我確定他的方向是紅燈
    ˙˙˙。」、「我自己的方向已經是綠燈了，又看到他騎過去，我有抬頭看他的
    方向車輛行進的紅綠燈，確定他的方向是紅燈。」等語明確（見本院卷九十二年
    九月十六日訊問筆錄）；而交通警員掣單舉發違反道路交通管理處罰條例所列之
    違規事實，本質上為行政處分，係公務員基於職務上權力，依法就特定之具體事
    件所為具有公法上效果之單方行政行為，基於公務員為公法上行為具有公信力之
    原則，該行政處分當可被推定為真正，其據以依法處分之事實認定亦為真正無誤
    ，此與民事訴訟法第三百五十五條第二項規定：「文書依其程式及意旨得認作公
    文書者，推定其為真正」之情形相同，反之，若謂公務員一切行政行為均需預留
    證據以證其實，則國家行政勢必窒礙難行，據此，刑事訴訟法就犯罪證據有關之
    規定中，與屬行政秩序罰之交通違規裁罰本質不合之部分，自不在準用之列。異
    議人雖辯稱：伊有注意到行人專用的綠燈在閃，可以推論該路口東西向之號誌尚
    為綠燈云云，惟其於九十二年九月十六日當庭提出之未結案違規紀錄，並不能證
    明無違規闖越紅燈之情，異議人復未就執勤警員之舉發有誤，再提出相關證據以
    供調查，本院亦查無任何證據足資證明證人甲○○有捏造事實違法取締之情事，
    則執勤警員本其維護交通秩序、安全職責所為之舉發，自應受到合法、正確之推
    定。則異議人確有於前揭時、地闖越紅燈之事實，堪予認定；異議人前述所辯，
    洵非可採。
五、從而，原處分機關援引首揭規定，裁以罰鍰一千八百元並記違規點數三點之處分
    ，於法並無違誤，應予維持。本件異議人之異議為無理由，應予駁回。
據上論斷，應依道路交通案件處理辦法第十九條，裁定如主文。
中      華      民      國    九十二    年      九      月     十八     日
                                臺灣板橋地方法院交通法庭
                                    法  官  劉元斐
右正本證明與原本無異。
如不服本裁定，應於裁定送達後五日內向本院提出抗告狀。
                                    書記官    郭玉芬
中      華      民      國    九十二    年      九      月    二十三    日


司法院資訊處製作；財團法人民間司法改革基金會備份。
